【裁判字號】    95,訴,354
【裁判日期】    951130
【裁判案由】    侵權行為損害賠償
【裁判全文】
臺灣臺南地方法院民事判決               95年度訴字第354號
原      告  乙○
                        號4樓.
訴訟代理人  李慧千律師
複代理  人  陶靜芳律師
被      告  甲○○
訴訟代理人  黃紹文律師
            黃溫信律師
            徐美玉律師
上被告因過失傷害案件，經原告提起刑事附帶民事訴訟，請求侵
權行為損害賠償，由本院刑事庭裁定移送前來，經本院於民國95
年11月20日言詞辯論終結，判決如下：
    主  文
被告應給付原告新台幣玖萬柒仟玖佰玖拾玖元，及自民國九十四
年十二月十七日起至清償日止，按週年利率百分之五計算之利息
。
原告其餘之訴駁回。
訴訟費用由被告負擔百分之五；餘由原告負擔。
本判決得假執行。但被告如於執行標的物拍定、變賣前以新台幣
玖萬柒仟玖佰玖拾玖元為原告預供擔保，得免為假執行。
原告其餘假執行之聲請駁回。
    事實及理由
一、按訴狀送達後，原告不得將原訴變更或追加他訴，但擴張或
    減縮應受判決事項聲明，不在此限，民事訴訟法第255 條第
    1項第3款定有明文。本件原告起訴時請求被告給付金額共計
    新台幣（下同）3,489,857元，惟於訴訟中變更為1,896,352
    ，嗣因捨棄部分請求而變更為1,816,352元，核其所為變更
    ，係屬減縮應受判決事項聲明，不妨礙訴訟之進行及被告防
    禦，合先說明。
二、本件原告主張：
  (一)被告於民國94年4月24日上午6時28分許，騎乘重型機車沿台
    南縣新化鎮○○路由東向西方向行駛至中山路5號前，因其
    耕作之竹園位於對向車道路旁，乃暫停欲橫越中山路前往耕
    作地點，惟其未注意前後車輛及禮讓行進中之車輛先行，即
    貿然橫越路面，適有原告騎乘重型機車在後方同向亦行經該
    處，突見被告左轉橫越中山路，為閃避被告，乃向右急偏，
    因而人車摔倒，向前滑行約20公尺，並造成右手遠端橈骨骨
    折，身著衣褲、鞋子破損，頭戴安全帽亦有損害，及騎乘機
    車右側多處損壞。
  (二)原告因本件交通事故所受傷害，對被告提出刑事告訴後，已
    由本院94年度交簡字第2215號判決確定，是被告不法傷害原
    告身體及財物之事實應足認定。爰依據侵權行為之法律關係
    請求被告賠償原告所受損害。
  (三)至原告請求被告賠償金項目及金額分別為：
  (1)醫療費用新台幣（下同）33,800元。
  (2)機車修理費121,760元。
  (3)喪失勞動能之損害1,160,792元。原告因本件事故，橈骨骨
    折，經多次住院矯正，右手腕仍遺存顯著運動障害，導致工
    作、生活上及運動上均無法正常運作，故得請求被告賠償喪
    失勞動力之損失。因原告每月薪資53,210元，現年44足歲，
    算至65歲退休，尚能工作19年又2個月，按霍夫曼月別單利
    方式扣除中間利息計算，被告應賠償原告1,160,792元。
  (4)精神慰撫金：500,000元。原告為身心健全之人，因本件交
    通事故，導致半年間需開刀三次治療，尺骨因此被削短1公
    分，關節因此變形，目前右手橈骨尚有鋼釘固定，需再進行
    手術取出，及因關節間軟骨已受損，右手腕遺存運動障害，
    折，經多次住院矯正，右手腕仍遺存顯著運動障害，導致工
    作、生活上及運動上均無法正常運作，喪失多項熱愛之戶外
    活動之可能，且於天氣變化之際，右手關節即疼痛不已，需
    靠藥物舒緩，身心所受痛苦，非短短數語所能道盡，情節顯
    然重大，故請求被告賠償500,000元。
  (四)聲明：被告應給付原告1,816,352元，及自起訴狀繕本送被
    告翌日起至清償日止，按週年利率百分之5計算之利息；暨
    原告願供擔保，請准宣告假執行。
三、被告答辯如下：
  (一) 伊不否認原告因本件事故，導致身體受傷財物損害之事實
     ，然本件事故係因原告超速行駛，自身閃避失當，失控跌
     倒受傷，與被告無關。至於肇事路段雖劃有雙黃線標示，
     但係規範對向車道車輛不能跨線行駛，兩造為同向行駛，
     故被告並無過失。
  (二)至於被告請求之賠償項目及金額部分，被告對於醫療費用、
    機車修復費用均無意見。至於喪失勞動能力部分，被告對於
    原告手腕受傷之程度是否屬於殘廢等級第11級，有爭議，依
    據原告受傷程度，應屬第13級障害。另外原告請求精神慰撫
    金500,000元，被告認為過高。
四、本件經證據調查及辯論，兩造對於下列事實均不爭執：
  (一)被告於94年4月24日上午6時28分許，騎乘重型機車由西向東
    行駛於台20線（往玉井方向）台南縣新化鎮○○路5號前，
    欲左轉橫越中山路前往對向路旁之竹園從事農作，適原告亦
    騎乘重型機車同向在後行經該處，見狀為閃躲被告，而人車
    跌倒，受有右遠端橈骨骨折，身著衣鞋、安全帽部分破損或
    磨損，騎乘之機車亦受有損害。
  (二)原告就上開交通事故所受傷害對被告提出刑事告訴，案經臺
    灣臺南地方法院檢察署偵結後，向本院對被告聲請簡易判決
    處刑，並由本院以94年度交簡字第2215號審理後，判決被告
    有罪確定，且被告亦已執行完畢。
  (三)原告因本件交通事故，已受領強制責任險理賠金235,337元
    。
  (四)原告於本件交通事故所受傷害，經就醫治療，共支出醫療費
    用33,800元，及機車受損之修復費用121,760 元。
五、本件原告主張被告因過失不法傷害原告身體，並導致原告機
    車受損，故依據侵權行為之法律關係請求被告賠償，並提財
    團法人奇美醫院診斷證明書、收費收據、照片、估價單、台
    灣臺南地方法院檢察署94年度偵字第11777號簡易判決處刑
    書及本院94年度交簡字第2215號判決為證。被告雖不爭執上
    開證物之真正，及原告業已支出醫療費用33,800元及機車修
    復費用121,760元之事實，但否認對於原告身體受傷或財物
    損害，應負賠償責任，並對原告請求賠償喪失勞動能力之損
    失及精神慰撫金均有意見。是本件所應斟酌厥為：被告對於
    原告因本件交通事故，身體所受傷害及財物損失是否應負賠
    償責任？被告如需負賠償責任，則原告請求喪失勞動能力之
    損失及精神慰撫金部分是否有正當？經查：
  (一)按駕駛人駕駛汽車，應遵守道路交通標誌、標線、號誌之指
    示，並服從交通指揮人員之指揮，道路交通安全規則第90條
    定有明文。又分向限制線，用以劃分路面成雙向車道，禁止
    車輛跨越行駛，不得迴轉。本標線為雙黃實線，線寬及間隔
    均為10公分，此有道路交通標誌標線號誌設置規則第165條
    可資參照。本件被告騎乘機車行經台南縣新化鎮○○路5號
    前，因其耕作之農地位於對向車道路旁，竟罔顧該路段劃有
    雙黃實線，為圖方便，逕行左轉欲跨越至對向車道，雖尚未
    跨越至對向車道即發生本件交通事故，然其行為業已違反上
    開交通法規甚明。又因被告違規跨越車道之行為，導致同向
    騎乘機車行駛在後之原告，為閃避被告而人車摔倒，受有右
    遠端橈骨骨折，身著衣褲、鞋子破損，頭戴安全帽損害，及
    騎乘機車右側損壞等情。足見，原告身體受傷及財物受損，
    與被告違規行為顯有相當因果關係，業已不法侵害原告身體
    受傷及財物。因此，原告依據侵權行為之法律關係請求被告
    賠償其所受損害，自有理由。
  (二)至原告主張其因本件事故，右遠端橈骨骨折，雖經治療，仍
    遺留有顯著運動障害，屬於勞工保險條例殘廢給付標準表第
    11級，被告應賠償喪失勞動能力之損失，並提出診斷證明書
    為證。被告雖辯稱原告之傷勢僅屬上開標準表第13級。但據
    財團法人奇美醫院95年6月16日檢送本院之病情摘要所載，
    原告受傷部位為手腕，手腕活動力及握力皆有限制，為顯著
    運動功能障害。故原告受傷程度已達勞工保險條例殘廢給付
    標準表第11級，應足認定。惟原告手部雖遺留顯著運動障害
    ，但據原告陳稱：其為報關行負責人，台南及台北各有營業
    處所，共聘用4位員工，受傷期間報關行仍繼續營業，並未
    因此加聘員工（參見95年4月13日言詞辯論筆錄）。及伊平
    日工作內容為招攬業務，報關業務主要是由員工處理，有時
    候會幫忙小部分，報關業務已經電腦化等語（參見95年8月
    17 日言詞辯論筆錄）。可見，原告工作內容為招攬業務，
    不需仰賴手部或手腕操作任何機械設備。且原告公司處理之
    報關業務已電腦化，主要由聘用員工負責處理，原告僅偶而
    幫忙，及原告受傷期間，報關行亦正常營運，並未因此需增
    聘人員幫忙。足徵原告右手腕之傷勢，不影響報關行之營運
    ，難認對於原告勞動能力有何損害，是原告請求被告賠償喪
    失勞動能力之損害，並無理由。
  (三)另原告請求被告賠償精神慰撫金部分：按慰藉金之賠償以人
    格權遭受侵害，使精神上受有痛苦為必要，至其核給標準與
    財產上損害之計算不同，惟非不可斟酌雙方身分、資力與加
    害程度，及其他各種情形核定相當之數額（最高法院51年台
    上字第223號判例參照）。查原告因本件交通事故，半年間
    進行三次手術治療，手腕關節亦已變形，遺存顯著運動障害
    ，已達殘廢給付標準，自足影響原告平日手部活動，並造成
    原告無法再進行部分戶外活動，其身心因此所受痛苦非數語
    所能形容，情節顯然重大。原告請求被告賠償精神慰藉金，
    自屬有理。本院審酌原告係高中畢業，為報關行負責人，每
    月營收幾十萬元，被告則為國小畢業，務農。且經本院調閱
    兩造財產資料，原告名下財產總額為4,266,600元，被告名
    下財產總額則為9,688,543元等情狀，認原告請求被告賠償
    精神慰撫金於400,000元內，尚稱公允，應予准許。
六、綜上所陳，本件被告因騎乘機車未遵守道路交通標線，導致
    原告為閃避被告而受傷，機車受損，原告為此依據侵權行為
    之法律關係請求被告賠償，自有理由。茲因本件原告請求被
    告賠償之項目，其中醫療費用33,800元，及機車受損之修復
    費用121,760元，業已提出醫療費用收據及修繕費用單據為
    憑，並經證人郭勝雄到庭詳述修繕機車之明細及費用在卷。
    且被告對於上開費用之真正均不爭執。及本院審酌原告請求
    之醫療費用為必要費用，而機車修理費用，因原告騎乘之車
    輛為93年8月間購買，行車執照為93年9月所核發，而本件事
    故為94年4月間發生，顯然系爭車輛購買後僅數月即發生事
    故，並無計算折舊費用之必要，故均應准許。至於喪失勞動
    能力部分之損失及精神慰撫金部分，依上開調查，被告所受
    傷害不影響其勞動能力，及精神慰撫金以400,000元較為允
    當。從而，原告得請求被告賠償之費用共計為555,560元。
七、再按損害之發生或擴大，被害人與有過失者，法院得減輕賠
    償金額，或免除之，民法第217條第1項定有明文。本件被告
    對於肇事原因固有上述之過失，然原告於事故發生時係騎乘
    排氣量為998CC之重型機車，其於本件審理時亦自承當時車
    速較快（按肇事路段速限為50公里/小時，被告於警訊時陳
    稱當時車速為60公里/小時），及經本院調閱94年度交簡字
    第2215號全卷查明屬實。是以，原告對於本件損害之發生亦
    與有過失，本院審酌兩造過失之情狀，認原告應承擔百分之
    40之賠償責任，並以此比例酌減原告請求之金額，故原告得
    請求之賠償金額為333,336元（555,560×0.6=333, 336元）
    。
八、另按保險人依強制汽車責任保險法規定給付之保險金，視為
    加害人或被保險人損害賠償金額之一部分；加害人或被保險
    人受賠償請求時，得扣除之，強制汽車責任保險法第30條有
    明文規定。查原告因本件交通事故，已受領強制汽車責任保
    險金235,337元之事實，為兩造所不爭。是依前揭規定，原
    告受領之上開保險金應視為加害人損害賠償金額之一部分而
    予以扣除，經此扣除後，原告尚得請求被告賠償之金額為
    97,999元。從而，本件原告請求被告給付97,999元，及自附
    帶民事起訴狀繕本送達翌日（即94年12月17日）起至清償日
    止，按週年利率百分之5計算之利息，為有理由，應予准許
    ，逾此部分之請求則無理由，應予駁回。
九、本判決係所命給付之金額未逾五十萬元之判決，爰就原告勝
    訴部分，依職權宣告假執行及免為假執行。至原告其餘假執
    行之聲請，因訴之駁回而失所依附，不能准許，併予駁回。
十、結論：原告之訴為一部有理由，一部無理由，依民事訴訟法
    第79條、第390條第2項、第392條第2項、第3項，判決如主
    文。
中    華    民    國    95    年    11    月    30    日
                  民事第五庭    法  官  許蕙蘭
以上正本，係照原本作成。
如對本判決上訴，須於判決送達後20日內向本院提出上訴狀
中    華    民    國    95    年    11    月    30    日
                                書記官  黃鋕偉


司法院資訊處製作；財團法人民間司法改革基金會備份。
